【裁判字號】    94,訴,726
【裁判日期】    951031
【裁判案由】    偽造文書等
【裁判全文】
臺灣臺中地方法院刑事判決               94年度訴字第726號
公  訴  人  臺灣臺中地方法院檢察署檢察官
被      告  甲○○
指定辯護人  林基豐律師
被      告  亥○○
指定辯護人  本院公設辯護人 丑○○
被      告  壬○○
指定辯護人  趙建興律師
被      告  丁○○
選任辯護人  周進文律師
上列被告等因偽造有價證券等案件，經檢察官提起公訴（九十三
年度偵字第五九九五、八００二、二一七０六號）及移送併辦（
九十四年度偵字第一０八三五號），本院判決如下：
    主    文
甲○○共同意圖供行使之用而偽造有價證券，累犯，處有期徒刑
肆年陸月。
亥○○、壬○○、丁○○共同連續行使偽造公文書，足以生損害
於公眾及他人，亥○○處有期徒刑貳年，壬○○處有期徒刑貳年
陸月，丁○○處有期徒刑壹年陸月。
扣案如附表一、二、三所示之物均沒收。
    犯罪事實
一、甲○○於民國（下同）八十五、八十七年間曾犯侵占、誣告
    罪，經本院分別判處有期徒刑三月、四月確定，並定其應執
    行有期徒刑七月，於八十九年七月二十八日執行完畢，仍不
    知警惕。
（一）甲○○與巳○○（另移送台北地方法院併辦中，該院九十
      三年度訴字第一五四四號，尚未判決）共同基於行使偽造
      公文書、行使偽造私文書、意圖供行使之用而偽造有價證
      券、詐欺取財、不正方法由自動付款設備取得他人之財物
      等概括犯意聯絡，於九十二年十一月間，在巳○○向不知
      情之陳志閣所承租位於台中市○○○街一五九號二樓工作
      室，先行偽造臺灣臺中地方法院法官辛○○、書記官己○○之職章，而偽造臺灣臺中地方法院民事執行處九十二年
      十一月二十日民執松字第六二八一號，內容為：通知酉○○引導該執行處前往查封未○○財產之民事執行處通知之
      公文書，再於九十二年十一月十二日由巳○○偽造酉○○
      之印章及簽名於偽造之委託書私文書上，連同上開偽造之
      民事執行處通知交由張佩惠（另由臺灣臺北地檢署分案通
      緝）假冒係受酉○○之委託，而向台中市南屯區戶政事務
      所申請得未○○之戶籍謄本，復於九十二年十一月十三日
      由巳○○偽造未○○之身分證特種文書（其上所貼照片為
      甲○○）、未○○戶口名簿之公文書，及偽刻未○○之印
      章後，由甲○○偽以未○○之名義填寫偽造財團法人金融
      聯合徵信中心當事人個人信用報告申請書之私文書，並在
      該申請書上偽造未○○之簽名及蓋用偽造之印章，連同上
      開偽造之未○○戶口名簿及身分證影本，持向位於台北市
      ○○○路一段二號十樓之「財團法人金融聯合徵信中心」
      行使，使該徵信中心陷於錯誤，誤認係未○○本人申請信
      用報告，而於九十二年十一月十七日將未○○之個人信用
      報告以掛號郵寄至台中市○區○○○路一段一００號九號
      之三，並由張佩惠於九十二年十一月十八日簽收。嗣巳○○再行偽造未○○之律師名片私文書後，連同偽造之未○○身分證正本交由甲○○於九十二年十一月十八日，向位
      於台中市○○區○○路二段一八七號之台新銀行台中分行
      行使以申辦現金卡，並由甲○○偽以未○○之名義在上開
      銀行予備金申請書及信用卡申請書上填載未○○簽名而偽
      造私文書，使該銀行陷於錯誤，誤認係未○○本人所為之
      申請，嗣核發交付現金卡，渠等即以該冒名取得之現金卡
      由自動付款機設備預借現金，共詐得新台幣（下同）十三
      萬。巳○○嗣又偽造未○○之戶口名簿公文書、偽造「法
      務部」及「法務部部長庚○○」之公印而蓋用以偽造之未
      ○○律師證書（其上所貼照片為甲○○）之特種文書，及
      偽造「台北市古亭地政事務所」之公印而蓋用以偽造未○○之土地及建物所有權狀公文書後，將該等偽造之證件交
      由甲○○偽以未○○之名義填寫偽造汽車借款申請書及信
      用卡申請書私文書，並由甲○○於九十二年十一月二十六
      日，持前揭偽造之證件資料，向位於台中市○○區○段五
      十號之誠泰商業銀行（下簡稱誠泰銀行，現改為台灣新光
      商業銀行）南屯分行行使，以申辦汽車貸款一百萬元，及
      信用額度為二十萬元之現金卡一張，使該銀行陷於錯誤，
      誤認係未○○本人申請，遂核撥貸款及現金卡，甲○○並
      於向該銀行申辦一百萬元之汽車貸款時，偽以「未○○」
      之名義簽名於同額之本票發票人欄上【發票人為未○○，
      發票日九十二年十二月二日，受款人誠泰商業銀行股份有
      限公司，面額壹佰萬元，下簡稱偽造之未○○本票】，而
      偽造本票之有價證券（上開本票上並蓋有未○○之印文四
      枚），並將上開本票交予上開銀行而行使之。嗣渠等即於
      九十二年十二月二日將該等汽車貸款提領一空；復於九十
      二年十二月三日由自動付款設備以上開現金卡預借現金二
      十萬元，足以生損害於未○○、酉○○、臺灣臺中地方法
      院、台中市南屯區戶政事務對戶籍謄本核發之正確性、財
      團法人金融聯合徵信中心對個人信用報告資料管理之正確
      性、台新銀行台中分行、法務部對律師資料管理之正確性
      及誠泰銀行南屯分行。
（二）甲○○與巳○○因上開犯案成功後，再與亥○○共同基於
      行使偽造公文書、行使偽造私文書、詐欺取財之概括犯意
      聯絡，以前述相同之手法，由甲○○假冒律師身分於台中
      市○○街二七０號設立實踐法律事務所，並於九十三年一
      月、二月間，分別選定申○○、丙○○等律師，作為冒名
      詐財對像，甲○○再以每份四千五百元之代價委由與渠等
      有上開犯意聯絡之壬○○，由壬○○於九十三年一月、二
      月間，在其位於高雄縣鳳山市○○○路五七八巷二五號五
      樓住處，偽造臺灣臺中地方法院法官辛○○、書記官己○○、書記官辰○○之職章，而偽造臺灣臺中地方法院名義
      之內容為：通知乙○○引導該處前往查封申○○、丙○○
      財產之民事執行處通知公文書，復於九十三年一月、二月
      間，由壬○○偽造乙○○之印章及簽名於偽造之委託書之
      私文書上，連同上開偽造之民事執行處通知，假冒其係受
      乙○○之委託，而向高雄市不詳地區之戶政事務所申請得
      申○○、丙○○之戶籍謄本，壬○○隨即將前揭調得之戶
      籍謄本傳真至台中市○○○街一五九號附近之７─ＥＬＥ
      ＶＥＮ等超商，再由亥○○負責前往接收後交與巳○○，
      巳○○則以甲○○之人頭照片連續偽造申○○、丙○○等
      人之國民身分證、律師證書、律師公會會員證、戶口名簿
      等文件，復由甲○○以前述偽造文件，以前述（一）之方
      式偽以申○○、丙○○之名義填寫偽造財團法人金融聯合
      徵信中心當事人個人信用報告申請書之私文書，並在該申
      請書上偽造申○○、丙○○之簽名及蓋用偽造之印章，連
      同上開偽造之申○○、丙○○戶口名簿及身分證影本，持
      向位於台北市○○○路○段二號十樓之「財團法人金融聯
      合徵信中心」行使，使該徵信中心陷於錯誤，誤認係申○○、丙○○本人申請信用報告，而將申○○、丙○○之個
      人信用報告以掛號郵寄。之後，分由甲○○持偽造之申○○證件於九十三年一月九日，向泛亞商業銀行（現改名為
      寶華商業銀行）台中分行行使以申辦信用借款五十萬元，
      並由甲○○偽以申○○之名義在上開銀行現金卡申請書上
      填載申○○簽名而偽造該私文書，使該銀行陷於錯誤，誤
      認係申○○本人申請，而同意核借出五十萬元；甲○○另
      又向台新國際商業銀行申辦信用卡、國泰世華商業銀行申
      辦信用卡及現金卡，並均由甲○○偽以申○○之名義在上
      開二家銀行信用卡、現金卡申請書上填載申○○簽名而偽
      造該私文書，使該銀行陷於錯誤，誤認係申○○本人所申
      請；而甲○○為取信前揭金融機構，並要亥○○以申○○
      名義承租台中市○○路三五七號六樓二六室，供為銀行徵
      信時使用，而使該金融機構陷於錯誤，誤認係申○○本人
      申請，而核發信用卡、現金卡，並寄至前揭地址，亥○○
      接獲前述信用卡、現金卡後即交與甲○○，渠即以該冒名
      取得之台新銀行信用卡詐得十五萬元、國泰世華銀行信用
      卡、現金卡詐得十七萬元。甲○○復於九十三年二月九日
      間，再持偽造之丙○○證件向泛亞商業銀行及台新國際商
      業銀行台中分行申辦魔力現金卡及信用卡，並由甲○○偽
      以丙○○之名義分別在上開二家銀行魔力現金卡及信用卡
      申請書上填載丙○○簽名而偽造該私文書，使該銀行陷於
      錯誤，誤認係丙○○本人申請，惟嗣並未詐財得逞。
（三）甲○○於九十三年二月底間，為恐遭警追查，遂與亥○○
      共同承上偽造文書之概括犯意，先由亥○○提供其人頭照
      片與甲○○，甲○○即於不詳之地點偽造「戊○○」名義
      之國民身分證之特種文書一枚，甲○○將該偽造身分證交
      與亥○○，並指示亥○○持該身分證至台中市某通訊行，
      行使該身分證申辦行動電話，亥○○復於和信電訊股份有
      限公司申辦行動電話申請書之私文書，偽填「戊○○」姓
      名、基本資料，持以向和信電訊股份有限公司申辦得00
      00000000號行動電話，並交由甲○○使用。
（四）壬○○又基於承上偽造文書之概括犯意，於九十三年三月
      初，以每張一萬元之代價，連續向甲○○購買偽造之癸○○、卯○○（具律師身分）、子○○等人之國民身分證之
      特種文書（其上所貼照片均為壬○○）；壬○○又另行偽
      造癸○○名義之駕駛執照之特種文書一枚，復以癸○○名
      義，於九十三年三月初某日，至高雄地區不詳之通訊行，
      假冒癸○○名義，偽填行動電話服務申請書，向和信電訊
      股份有限公司，申辦0000000000號行動電話使
      用。
（五）壬○○復與丁○○及綽號「大哥」之不詳真實姓名成年人
      三人，共同基於行使偽造公文書、行使偽造私文書、詐欺
      取財之犯意聯絡，由壬○○冒名為卯○○律師，以前述（
      一）之方法，於九十三年三月間在其位於高雄縣鳳山市○○○○路五七八巷二五號五樓住處，偽造臺灣彰化地方法
      院名義之支付命令，內容為：通知乙○○引導該處前往查
      封卯○○財產之民事執行處通知公文書，再於九十三年三
      月間由壬○○偽造乙○○之印章及簽名於偽造之委託書私
      文書上，連同上開偽造之民事執行處通知，假冒係受乙○○之委託，而向高雄市不詳之戶政事務所申請得卯○○之
      戶籍謄本，壬○○即將偽造之卯○○國民身分證、律師證
      書（當時之法務部部長為午○○）、律師公會會員證、戶
      口名簿等文件【上開偽造卯○○身分證、律師證書之方式
      與前述事實（一）相同，不另贅述】，以卯○○之名義填
      寫偽造財團法人金融聯合徵信中心當事人個人信用報告申
      請書之私文書，並在該申請書上偽造卯○○之簽名及蓋用
      偽造之印章，連同上開偽造之卯○○戶口名簿及身分證影
      本，持向位於台北市○○○路○段二號十樓之「財團法人
      金融聯合徵信中心」行使，使該中心陷於錯誤，誤認係卯
      ○○本人申請信用報告，而將卯○○之個人信用報告以掛
      號郵寄。之後，由壬○○持偽造之卯○○證件於九十三年
      三月間，向遠東國際商業銀行高雄中正分行行使以申辦額
      度五十萬元之現金卡，並由壬○○偽以卯○○之名義在上
      開銀行借款申請表私文書上填載卯○○簽名並蓋章，使該
      銀行陷於錯誤，誤認係卯○○本人申請，而同意核借額度
      五十萬元。且壬○○、丁○○與綽號「大哥」之成年人為
      應付遠東國際商業銀行徵信人員之照會電話，曾租得高雄
      縣岡山鎮○○街一之一號二十二樓、設置０７─0000
      000號電話；租得高雄縣大寮鄉○○街二十六號、設置
      ０７─0000000號電話；租得高雄市○○○○○路
      三一七巷七號十一樓、設置０７─0000000號電話
      ，並轉接至丁○○所使用之0000000000號行動
      電話，以供徵信。嗣壬○○取得該現金卡後，由丁○○及
      綽號「大哥」之成年人找一名不詳姓名之女子（未有積極
      證據證明該名女子與渠等有共同犯意聯絡），至上開金融
      機構之提款機領出十萬元，之後又由壬○○分二次前往領
      款，分別領取十七萬五千元、二十二萬元，前揭所領款項
      均交由綽號「大哥」之成年人、丁○○處理，壬○○則先
      借支四萬一千元，供為生活開銷。
（六）嗣於九十三年三月十二日，由法務部調查局中部地區機動
      工作組會同豐原憲兵隊人員，持臺灣臺中地方法院法官所
      核發之搜索票，對台中市○○○街一五九號、台中市○村
      路○段二五四號三樓之二，台中市北屯區○○○街八十三
      號之一等處進行搜索，而查獲甲○○、亥○○，並扣得巳
      ○○所有未○○名義申辦信用卡資料二張（扣押物品清單
      編號1－16）、偽造律師證一張（1－29）、偽造戶口名簿
      八張（1－33）、偽造身分證模乙片（1－38）、偽造身分
      證之相片光碟、磁片（1－40）、偽造身分證用網版印模
      三張（1－56）、偽造身分證十三張（1－58、其中有翁煇
      傑、黃仕勳、曾信嘉、洪士宏、紀俊吉、林圳德、楊文洲
      、劉美惠身分證部分另簽分案偵查）、偽造用印章八袋（
      1－60、61、62、63、64、67、68、71）、偽造用器材一
      袋（1－65）、偽造之法務部部長印章（1－66）、偽造用
      數字章五顆（1－69）、偽造用圖章二顆（1－70）、偽造
      法律顧問證書一張（1－76）、偽造證書用紙一箱（1－78
      ）、偽造證件用英文字母章一盒（1－79）、偽造用辨偽
      燈一台（1－80）、偽造證件用鋼印機一台（1－81）、偽
      造證件用裁刀（1－82）、偽造證件用網版機具一台（1－
      83）、供偽造證件用碎紙機、量尺、護貝機、印表機、雷
      射印表機、偽造身分證工具、電腦主機等（1－84、85、
      86、87、88、89、90、91、92、93），亥○○所持有戊○○身分證（4－1）、申○○名義繳費單（4－5）、戊○○
      名義行動電話申請書（4－10）。嗣又於九十三年三月十
      六日二十一時五十分許，法務部調查局中部地區機動工作
      組再查獲壬○○、丁○○，並扣得壬○○所持有卯○○遠
      東國際商業銀行現金卡、癸○○名義駕照、行動電話申請
      書、記帳資料等物品。
二、案經法務部調查局中部地區機動工作組移送臺灣臺中地方法
    院檢察署檢察官偵查起訴。
    理    由
一、訊據被告甲○○對於前揭犯罪事實於本院審理時坦承不諱，
    另訊之被告亥○○則僅坦承其有上開租賃房屋及申辦000
    0000000號行動電話之情事；被告壬○○僅坦承涉及
    冒用卯○○名義向遠東國際商業銀行高雄中正分行冒貸款項
    部分之行為，其餘犯罪事實均不承認。惟查，被告甲○○、
    亥○○、壬○○等人所犯前揭犯罪事實，業據被害人未○○
    於警詢、偵查、本院審理時；被害人申○○於偵查時；證人
    酉○○、張智雄於偵查時；證人巳○○於偵查及本院審理時
    指訴及證述明確，並有未○○台新銀行現金卡、信用卡申請
    書資料及以未○○名義簽發之本票影本；申○○、丙○○泛
    亞銀行現金卡申請書正本各一份；申○○台新銀行信用卡申
    請書資料影本；申○○國泰世華銀行信用卡申請資料影本；
    申○○國泰世華銀行現金卡申請資料影本；申○○國泰世華
    銀行開戶及帳戶交易明細資料；卯○○遠東國際商業銀行借
    款申請表正本等資料附於法務部調查局中部地區機動工作組
    移送書內可予佐證。復有扣案如附表一所示之犯罪證物、偽
    造用之工具等可憑。另訊之被告丁○○雖矢口否認涉有前揭
    犯行，於本院審理時辯稱：伊僅有依被告壬○○之指示，接
    聽銀行之電話云云。惟查：共同被告壬○○指稱被告丁○○
    確有共同涉犯假冒卯○○身分詐欺銀行之事無誤，被告壬○○復供稱：伊等對於前揭犯行均有記帳，且被告丁○○亦曾
    以0000000000號易付卡行動電話與伊所使用之0
    000000000號行動電話通話，內容係談及如何應付
    銀行對於律師事務所之徵信，此有前揭二門號行動電話之通
    話譯文摘要報告書三張附卷可證。又被告壬○○明確供稱：
    「帳簿記的是要找人去租房子申請電話，收郵件，調資料等
    所要給該人的一些費用，包括他去提領現金可抽成的額度。
    該帳簿第一頁是記載我們辦假冒身分去借款成功後結餘的費
    用及相關費用。其中一筆是四萬一千元是我借出來用，分三
    次借。第一次是還沒辦成功前借二千、二千，辦成功後因害
    怕不敢回家，向他借一萬五千元去租房子，那個案子（指卯
    ○○之事）是上上星期五即九十三年三月五日通過的，八日
    我再借二萬一千元，他（指丁○○）直到三月十三日才記帳
    」等語，並有該帳簿扣案可資佐證。況被告壬○○與被告丁○○之間並無仇隙，衡情被告壬○○並無誣陷被告丁○○之
    可能。查，被告亥○○固於本院審理時僅坦承其有上開租賃
    房屋及申辦行動電話之情事；被告壬○○僅坦承涉及冒用卯
    ○○名義向遠東國際商業銀行高雄中正分行冒貸款項部分之
    行為；被告丁○○稱僅有依被告壬○○之指示，接聽銀行之
    電話云云。惟按「共同實施犯罪行為之人，在合同意思範圍
    以內，各自分擔犯罪行為之一部，利用他人之行為，以達其
    犯罪之目的者，即應對於全部犯罪所發生之結果，共同負責
    」，最高法院二十八年上字第三一一０號著有判例可參。是
    被告亥○○、壬○○、丁○○就上開犯罪事實（二）、（三
    ）、（四）、（五）部分，就上開偽造文書、詐欺等犯行過
    程中之各個環節，固並非一一實際參與，但渠等係以上述方
    式欲向銀行詐得貸款、現金卡，則就上開偽造公文書、私文
    書、特種文書、詐欺取財之行為，顯係渠等犯罪計劃之一部
    分，至為灼然，依共犯共負全部責任，自應對全部之犯罪事
    實共負刑責。是以被告亥○○、壬○○、丁○○上開辯解，
    顯係卸責及避重就輕之詞，無可採信。綜上所述，本件事證
    明確，被告甲○○、亥○○、壬○○、丁○○之犯行，均堪
    認定。
二、
甲、核被告甲○○就犯罪事實（一）所為，係犯刑法第二百零一
    條第一項之意圖供行使之用而偽造有價證券罪【指上開偽造
    之未○○本票一張】、第二百十六條、第二百十條之行使偽
    造私文書【指行使偽造之酉○○委託書；行使以未○○名義
    填寫之偽造財團法人金融聯合徵信中心當事人個人信用報告
    申請書；行使偽造之未○○律師名片；行使偽造之未○○名
    義填寫之台新銀行予備金申請書及信用卡申請書；行使偽造
    之未○○名義之誠泰商業銀行汽車借款申請書及信用卡申請
    書】、第二百十六條、第二百十一條之行使偽造公文書罪【
    指行使偽造之臺灣臺中地方法院民執字第六二八一號通知書
    ；行使偽造之未○○戶口名簿；行使偽造之未○○土地
    及建物所有權狀 】、第二百十六條、第二百十二條行使偽
    造特種文書罪【指行使偽造之未○○身分證；行使偽造之未
    ○○律師證書】、第二百十八條第一項之偽造公印文罪【指
    偽造之「未○○」身分證上「內政部印」；偽造之「未○○
    」律師證書上「法務部」及「法務部長庚○○」印文】、第
    三百三十九條第一項之詐欺取財罪【向誠泰銀行詐得汽車貸
    款一百萬元】、第三百三十九條之二第一項之以不正方法由
    自動付款設備取得他人之財物罪【向台新銀行以上開現金卡
    詐得現金十三萬元；向誠泰銀行上開現金卡詐得現金二十萬
    元】（關於併科得科罰金刑部分之新舊法比較詳如附註一所
    載）被告甲○○與巳○○、張佩惠，就犯罪事實（一）部分
    之犯行，彼此間有犯意聯絡與行為分擔，俱為共同正犯（就
    共犯部分之新舊法比較詳如附註二所載）。被告甲○○等持
    偽造印章蓋用印文並偽造署押於上開私文書、本票，均屬偽
    造私文書或偽造有價證券之部分行為，不另論罪。被告甲○○等偽造上開私文書、公文書、特種文書後，復行使該偽造
    之私文書、公文晝、特種文書，其高度行使行為吸收低度之
    偽造行為，亦不另論罪。另偽造有價證券復持以行使，其行
    使之低度行為應為偽造有價證券之高度行為所吸收亦不另論
    罪。至被告甲○○等偽造「內政部印」同時偽造未○○身分
    證部分，按「偽造公印，刑法第二百十八條既有獨立處罰之
    規定，且較刑法第二百十二條之處罰為重，則於偽造刑法第
    二百十二條之文書同時偽造公印者，即難僅論以該條之罪而
    置刑法第二百十八條處刑較重之罪於不問」，司法院院解字
    第三０二０號及司法院大法官會議釋字第八二號均已明釋在
    案，此部分自無高低度之吸收關係。被告甲○○等先後多次
    行使偽造私文書、行使偽造公文書、行使偽造特種文書、以
    不正方法由自動付款設備取得他人之財物之犯行，均時間緊
    接，各觸犯基本構成要件相同之罪名，顯係出於概括犯意為
    之，應依刑法第五十六條連續犯規定，均分別論以連續行使
    偽造私文書、連續行使偽造公文書、連續行使偽造特種文書
    及連續以不正方法由自動付款設備取得他人之財物一罪，並
    均加重其刑（以上連續犯之新舊法比較詳如附註三所載）。
乙、被告甲○○、亥○○、壬○○就犯罪事實（二）所為，係犯
    刑法第二百十六條、第二百十條之行使偽造私文書【指行使
    偽造之乙○○委託書；行使以申○○、丙○○名義填寫之偽
    造財團法人金融聯合徵信中心當事人個人信用報告申請書；
    行使偽造之申○○、丙○○名義填寫之泛亞銀行現金卡、魔
    力現金卡申請書；行使偽造之申○○名義填寫之台新銀行信
    用卡申請書；行使偽造之申○○名義填寫之國泰世華銀行信
    用卡及現金卡申請書；行使偽造之申○○名義填寫之國泰世
    華銀行開戶資料；行使偽造之申○○律師名片】、第二百十
    六條、第二百十一條之行使偽造公文書罪【指行使偽造之臺
    灣臺中地方法院支付命令，內容為：通知乙○○引導該處前
    往查封申○○、丙○○財產之民事執行處通知書；行使偽造
    之申○○、丙○○戶口名簿；行使偽造之丙○○土地及建物
    所有權狀】、第二百十六條、第二百十二條行使偽造特種文
    書罪【指行使偽造之申○○、丙○○身分證；行使偽造之申
    ○○律師臺中律師公會會員證；行使偽造之申○○、丙○○
    律師證書】、第二百十八條第一項之偽造公印文罪【指偽造
    之「申○○」、「丙○○」身分證上「內政部印」；偽造之
    「申○○」、「丙○○」律師證書上之「法務部」及「法務
    部長庚○○」印文】、第三百三十九條第一項之詐欺取財罪
    【向泛亞銀行詐得信用借款五十萬元；向台新銀行詐得十五
    萬元；向國銀世華銀行詐得十七萬元】（關於併科得科罰金
    刑部分之新舊法比較詳如附註一所載）。被告甲○○、亥○○、壬○○與巳○○，就犯罪事實（二）部分犯行，彼此間
    有犯意聯絡與行為分擔，俱為共同正犯（就共犯部分之新舊
    法比較詳如附註二所載）。被告甲○○等此部分持偽造印章
    蓋用印文並偽造署押於上開私文書，均屬偽造私文書之部分
    行為，不另論罪。被告甲○○等此部分偽造上開私文書、公
    文書、特種文書後，復行使該偽造之私文書、公文晝、特種
    文書，其高度行使行為吸收低度之偽造行為，亦不另論罪。
    又被告甲○○等此部分偽造「內政部印」同時偽造申○○、
    丙○○身分證部分，按「偽造公印，刑法第二百十八條既有
    獨立處罰之規定，且較刑法第二百十二條之處罰為重，則於
    偽造刑法第二百十二條之文書同時偽造公印者，即難僅論以
    該條之罪而置刑法第二百十八條處刑較重之罪於不問，已如
    前述，此部分自無高低度之吸收關係。被告甲○○等此部分
    先後多次行使偽造私文書、行使偽造公文書、行使偽造特種
    文書、偽造公印文、詐欺取財之犯行，均時間緊接，各觸犯
    基本構成要件相同之罪名，顯均係出於概括犯意為之，應依
    刑法第五十六條連續犯規定，均分別論以連續行使偽造私文
    書、連續行使偽造公文書、連續行使偽造特種文書、連續偽
    造公印文、連續詐欺取財一罪，並均加重其刑（以上連續犯
    之新舊法比較詳如附註三所載）。
丙、被告甲○○、亥○○就犯罪事實（三）所為，係犯刑法第二
    百十六條、第二百十條之行使偽造私文書【指行使偽造之戊○○名義申辦行動電話申請書】、第二百十六條、第二百十
    二條行使偽造特種文書罪【指行使偽造之戊○○身分證】。
    被告甲○○、亥○○，就犯罪事實（三）部分之犯行，彼此
    間有犯意聯絡與行為分擔，俱為共同正犯（就共犯部分之新
    舊法比較詳如附註二所載）。被告甲○○等此部分偽造上開
    私文書、特種文書後，復行使該偽造之私文書、特種文書，
    其高度行使行為吸收低度之偽造行為，不另論罪。
丁、被告壬○○、甲○○就犯罪事實（四）所為，係犯刑法第二
    百十二條偽造特種文書罪【指壬○○向甲○○購得偽造之癸○○、卯○○、子○○身分證及壬○○單獨偽造癸○○之駕
    駛執照】；另被告壬○○又單獨犯同法第二百十六條、第二
    百十條行使偽造私文書罪【指壬○○行使偽造之癸○○名義
    申辦行動電話服務申請書】。被告壬○○與甲○○就偽造癸○○、卯○○、子○○身分證之犯行，彼此間有犯意聯絡與
    行為分擔，俱為共同正犯（就共犯部分之新舊法比較詳如附
    註二所載）。又被告壬○○此部分偽造上開私文書後，復行
    使該偽造之私文書，其高度行使行為吸收低度之偽造行為，
    不另論罪。
戊、被告壬○○、丁○○就犯罪事實（五）所為，係犯刑法第二
    百十六條、第二百十條之行使偽造私文書【指行使偽造之乙○○委託書；行使以卯○○名義填寫之偽造財團法人金融聯
    合徵信中心當事人個人信用報告申請書；行使偽造之卯○○
    名義填寫之遠東銀行借款申請表】、第二百十六條、第二百
    十一條之行使偽造公文書罪【指行使偽造之臺灣彰化地方法
    院支付命令，內容為：通知乙○○引導該處前往查封卯○○
    財產之民事執行處通知書；行使偽造之卯○○戶口名簿】、
    第二百十六條、第二百十二條行使偽造特種文書罪【指行使
    偽造之卯○○身分證；行使偽造之卯○○律師之律師公會會
    員證；行使偽造之卯○○律師證書】、第二百十八條第一項
    之偽造公印文罪【指偽造之「卯○○」身分證上「內政部印
    」；偽造之「卯○○」律師證書上之「法務部」及「法務部
    長午○○」印文】、第三百三十九條第一項之詐欺取財罪【
    向遠東銀行連續二次共詐得三十九萬五千元】、第三百三十
    九條之二第一項之以不正方法由自動付款設備取得他人之財
    物罪【向遠東銀行自動提款機詐得現金十萬元】（關於併科
    得科罰金刑部分之新舊法比較詳如附註一所載）。被告壬○○、丁○○及綽號「大哥」之不詳真實姓名成年人就犯罪事
    實（五）部分之犯行，彼此間有犯意聯絡與行為分擔，俱為
    共同正犯（就共犯部分之新舊法比較詳如附註二所載）。被
    告壬○○等此部分偽造上開私文書、公文書、特種文書後，
    復行使該偽造之私文書、公文晝、特種文書，其高度行使行
    為吸收低度之偽造行為，不另論罪。至被告壬○○等人此部
    分偽造「內政部印」同時偽造卯○○身分證部分，按「偽造
    公印，刑法第二百十八條既有獨立處罰之規定，且較刑法第
    二百十二條之處罰為重，則於偽造刑法第二百十二條之文書
    同時偽造公印者，即難僅論以該條之罪而置刑法第二百十八
    條處刑較重之罪於不問」，司法院院解字第三０二０號及司
    法院大法官會議釋字第八二號均已明釋在案，此部分自無高
    低度之吸收關係。被告壬○○等人此部分先後多次行使偽造
    私文書、行使偽造公文書、行使偽造特種文書、詐欺取財之
    犯行，均時間緊接，各觸犯基本構成要件相同之罪名，顯係
    出於概括犯意為之，應依刑法第五十六條連續犯規定，均分
    別論以連續行使偽造私文書、連續行使偽造公文書、連續行
    使偽造特種文書、連續詐欺取財一罪，並均加重其刑（以上
    連續犯之新舊法比較詳如附註三所載）。
二、被告甲○○就前揭犯罪事實（一）（二）（三）（四）所犯
    之上開意圖供行使之用而偽造有價證券罪、連續行使偽造私
    文罪、連續行使偽造公文書罪、連續行使偽造特種文書罪、
    連續偽造公印文罪、連續詐欺取財罪、連續以不正方法由自
    動付款設備取得他人之財物罪，數罪之間，核有方法、結果
    之牽連關係，應依刑法第五十五條牽連犯之規定，從一重之
    意圖供行使之用而偽造有價證券罪處斷；被告亥○○就前揭
    犯罪事實（二）（三）所犯之上開連續行使偽造私文書罪、
    連續行使偽造公文書罪、連續行使偽造特種文書罪、連續偽
    造公印文罪、連續詐欺取財罪，數罪之間，核有方法、結果
    之牽連關係，應依刑法第五十五條牽連犯之規定，從一重之
    連續行使偽造公文書罪處斷；被告壬○○就前揭犯罪事實（
    二）（四）（五）所犯之上開連續行使偽造私文書罪、連續
    行使偽造公文書罪、連續行使偽造特種文書罪、連續偽造公
    印文罪、連續詐欺取財罪、以不正方法由自動付款設備取得
    他人之財物罪，數罪之間，核有方法、結果之牽連關係，應
    依刑法第五十五條牽連犯之規定，從一重之連續行使偽造公
    文書罪處斷；被告丁○○就前揭犯罪事實（五）所犯之上開
    連續行使偽造私文書罪、連續行使偽造公文書罪、連續行使
    偽造特種文書罪、連續詐欺取財罪、以不正方法由自動付款
    設備取得他人之財物罪，數罪之間，核有方法、結果之牽連
    關係，應依刑法第五十五條牽連犯之規定，從一重之連續行
    使偽造公文書罪處斷。（以上牽連犯之新舊法比較詳如附註
    四所載）。
三、經查，被告甲○○前於八十五、八十七年間曾犯侵占、誣告
    罪，經本院分別判處有期徒刑三月、四月確定，並定其應執
    行有期徒刑七月，於八十九年七月二十八日執行完畢，此有
    臺灣高等法院被告全國前案紀錄表在卷可稽，其受有期徒刑
    之執行完畢後，茲五年以內再故意犯本件有期徒刑以上之本
    罪，不論依修正前之刑法第四十七條，或修正後之刑法第四
    十七條第一項之規定，均構成累犯，對被告而言並無有利或
    不利之情形，自不生新舊法比較之問題，應逕依修正前之刑
    法第四十七條，論以累犯，並加重其刑。
四、爰審酌被告甲○○、亥○○、壬○○、丁○○以偽造之證件
    行騙，損及多名律師及貸款銀行之權益，並妨害公務機關之
    公信力，所生之實害非輕，惡性亦重，姑念被告甲○○犯罪
    後坦承大部分犯行，態度尚稱良好；另審酌被告亥○○、壬○○、丁○○如事實欄所述涉案情節之輕重、擔任之角色及
    渠等犯罪後之態度及是否與部分被害人達成民事上和解等一
    切情狀，認公訴人具體求刑被告甲○○有期徒刑七年、被告
    亥○○、壬○○有期徒刑四年六月、被告丁○○有期徒刑三
    年六月，尚屬過重，爰分別量處如主文所示之刑。
五、如附表一所示偽造之印章、印文、署押；偽造之未○○名義
    本票，分別應依刑法第二百十九條；第二百零五條之規定，
    予以宣告沒收。如附表二、附表三所示偽造之戶口名簿及偽
    造之國民身分證，均係被告等所共供犯罪所用之物，爰依刑
    法第三十八條第一項第二款之規定宣告沒收（關於刑法第三
    十八條沒收規定之新舊法比較詳如附註五所載）。至於被告
    等人所偽造之如事實欄所示之私文書，業經交付銀行，並非
    被告等所有之物，已不得宣告沒收，惟其上偽造之印文、署
    押，應連同被告所偽造之印章，依刑法第二百十九條規定沒
    收，已如前述。另其餘之扣案物品，尚未有確切證據證明係
    與本件前揭犯罪事實有關，故不宣告沒收，附此敘明。
六、公訴意旨另以：被告甲○○、亥○○、壬○○就犯罪事實（
    二）之部分，並有偽造寅○○之國民身分證、律師證書、律
    師公會會員證、戶口名簿等文件，如同前述（二）之方式，
    向復華銀行申請信用貸款一百萬，並以寅○○名義簽發一百
    萬元之本票一張，嗣並取得上開一百萬元等情，因認被告甲○○、亥○○、壬○○就寅○○部分之犯罪事實，亦另涉犯
    刑法第二百零一條第一項之意圖供行使之用而偽造有價證券
    罪、第二百十六條、第二百十條之行使偽造私文書、第二百
    十六條、第二百十一條之行使偽造公文書罪、第二百十八條
    第一項之偽造公印文罪及第三百三十九條第一項之詐欺取財
    罪嫌云云。惟按犯罪事實應依證據認定，無證據不得認定犯
    罪事實，刑事訴訟法第一百五十四條第二項定有明文。訊據
    被告甲○○、亥○○、壬○○三人均堅決否認上開犯行。經
    查：依法務部調查局中部地區機動工作組移送之卷證資料以
    觀，偽造寅○○國民身分證及律師證書上之照片，均非被告
    甲○○，而是巳○○，此據被告本院比對照片，及經被告甲○○、亥○○供述明確，而證人巳○○於本院九十五年四月
    十九日審理時亦證稱：向復華銀行貸得之一百萬元係由伊去
    領取，且伊將其中三十萬元清償自己之欠款後，將其餘款項
    全部捐出去；伊領取向復華銀行貸得之一百萬元時，被告甲○○已經被調查局的人捉到等語，足見被告甲○○並未分得
    貸款之款項，且被告甲○○既已坦承就未○○部分之偽造有
    價證券及其餘所有之之犯行，實無就寅○○部分加以否認之
    必要，再經本院比對卷附之上開偽造之寅○○名義之本票上
    之「寅○○」簽名，與被告甲○○於九十五年十月十九日當
    庭所書寫之「寅○○」字跡，其運筆、特徵均有相當不同之
    處。此外，復查無其他證據足以證明被告甲○○、亥○○、
    壬○○就寅○○部分之犯罪事實有涉，原應就此部分為無罪
    之諭知，惟因公訴人認此部分犯行事實與前揭論罪科刑部分
    有連續犯之裁判上一罪之關係，爰不另為無罪之諭知，亦併
    予敘明。
據上論斷，應依刑事訴訟法刑事訴訟法第二百九十九條第一項前
段、刑法第二百零一條第一項、第二百十六條、第二百十條、第
二百十一條、第二百十二條、第二百十八條第一項、第三百三十
九條第一項、第三百三十九條之二第一項、二百十九條、第二百
零五，修正前刑法第二十八條、第五十六條、第五十五條、第四
十七條、第三十八條第一項第二款，罰金罰鍰提高標準條例第一
條前段，判決如主文。
本案經檢察官戌○○到庭執行職務。
中    華    民    國    95    年     10   月    31    日
                  刑事刑十五庭  審判長法  官  曾佩琦
                                      法  官  陳如玲
                                      法  官  周瑞芬
以上正本證明與原本無異。
如不服本判決，應於判決送達後十日內，向本院提出上訴狀。
                                      書記官  巫偉凱
中    華    民    國    95    年     10   月    31    日
附表一
┌───┬───────────────────┬──┐
│編號  │沒收物                                │數量│
├───┼───────────────────┼──┤
│  1   │法官辛○○、書記官己○○、辰○○之    │各一│
│      │職章                                  │枚  │
├───┼───────────────────┼──┤
│  2   │臺灣臺中地方法院公印                  │一枚│
├───┼───────────────────┼──┤
│  3   │庚○○、廖政豪公印                    │各一│
│      │                                      │枚  │
├───┼───────────────────┼──┤
│  4   │偽造之酉○○、乙○○委託書上之偽造之簡│一枚│
│      │景義、乙○○印文                      │    │
├───┼───────────────────┼──┤
│  5   │偽造之酉○○、乙○○委託書上之偽造之簡│一枚│
│      │景義、乙○○署名                      │    │
├───┼───────────────────┼──┤
│  6   │偽造之未○○、酉○○、申○○、丙○○、│各一│
│      │卯○○之印章                          │枚  │
├───┼───────────────────┼──┤
│      │偽造之臺灣臺中地方法院之民事執行處通知│    │                              │    │
│  7   │上偽造之臺灣臺中地方法院公印文、偽告之│    │
│      │法官辛○○、書記官辰○○、書記官己○○│    │
│      │公印文                                │    │
├───┼───────────────────┼──┤
│  8   │偽造之申○○、丙○○、卯○○等人律師證│    │
│      │書上之偽造之「法務部」公印文          │    │
├───┼───────────────────┼──┤
│  9   │偽造之申○○、丙○○、卯○○等人律師證│    │
│      │書上之偽造「法務部長庚○○」、「法務部│    │
│      │長午○○」公印文                      │    │
├───┼───────────────────┼──┤
│  10  │偽造之財團法人金融聯合徵信中心當事人個│    │
│      │人信用報告申請書上偽造申○○、丙○○、│    │
│      │卯○○等人之署名                      │    │
├───┼───────────────────┼──┤
│  11  │偽造之財團法人金融聯合徵信中心當事人個│    │
│      │人信用報告申請書上偽造申○○、丙○○、│    │
│      │卯○○等人之印文                      │    │
├───┼───────────────────┼──┤
│  12  │和信電訊股份有限公司申辦行動電話申請書│    │
│      │上偽造之戊○○署名                    │    │
├───┼───────────────────┼──┤
│  13  │和信電訊股份有限公司申辦行動電話申請書│    │
│      │上偽造之癸○○署名                    │    │
├───┼───────────────────┼──┤
│  14  │偽造之未○○為發票人簽發之本票        │一紙│
└───┴───────────────────┴──┘
附表二：
┌───┬───────────────────┬──┐
│編號  │沒收物                                │數量│
├───┼───────────────────┼──┤
│  1   │偽造之未○○戶口名簿                  │    │
├───┼───────────────────┼──┤
│  2   │偽造之申○○戶口名簿                  │    │
├───┼───────────────────┼──┤
│  3   │偽造之丙○○戶口名簿                  │    │
├───┼───────────────────┼──┤
│  4   │偽造之卯○○戶口名簿                  │    │
└───┴───────────────────┴──┘
附表三：
┌───┬───────────────────┬──┐
│編號  │沒收物                                │數量│
├───┼───────────────────┼──┤
│  1   │偽造之未○○國民身分證（含照片）      │    │
├───┼───────────────────┼──┤
│  2   │偽造之申○○國民身分證（含照片）      │    │
├───┼───────────────────┼──┤
│  3   │偽造之丙○○國民身分證（含照片）      │    │
├───┼───────────────────┼──┤
│  4   │偽造之卯○○國民身分證（含照片）      │    │
├───┼───────────────────┼──┤
│  5   │偽造之戊○○國民身分證（含照片）      │    │
├───┼───────────────────┼──┤
│  6   │偽造之癸○○國民身分證（含照片）      │    │
├───┼───────────────────┼──┤
│  7   │偽造之子○○國民身分證（含照片）      │    │
├───┼───────────────────┼──┤
│  8   │偽造之癸○○駕駛執照（含照片）        │    │
└───┴───────────────────┴──┘
【附註部分】
  按被告等行為後，刑法業於九十四年一月七日修正，於同年二
  月二日公布，並於九十五年七月一日施行。按行為後法律有變
  更者，適用行為時之法律，但行為後之法律有利於行為人者，
  適用最有利於行為人之法律，修正後即現行刑法第二條第一項
  定有明文。此條規定乃與刑法第一條罪刑法定主義契合，而貫
  徹法律禁止溯及既往原則，係規範行為後法律變更所生新舊法
  律比較適用之準據法，是刑法第二條本身雖經修正，但刑法第
  二條既屬適用法律之準據法，本身尚無比較新舊法之問題，應
  一律適用裁判時之現行刑法第二條規定，以決定適用之刑罰法
  律，合先敘明。以下即比較修正施行前後刑法暨相關法律之規
  定：
附註一：
      刑法第二百零一條第一項之罪，法定刑得併科銀元三千元
      以下罰金，依修正後刑法施行法增訂第一條之一：「中華
      民國九十四年一月七日刑法修正施行後，刑法分則編所定
      罰金之貨幣單位為新臺幣。九十四年一月七日刑法修正時
      ，刑法分則編未修正之條文定有罰金者，自九十四年一月
      七日刑法修正施行後，就其所定數額提高為三十倍。但七
      十二年六月二十六日至九十四年一月七日新增或修正之條
      文，就其所定數額提高為三倍」及刑法第三十三條第五款
      修正為：「主刑之種類如下：五、罰金：新臺幣一千元以
      上，以百元計算之」等規定觀之，依修正後之法律，刑法
      第二百零一條第一項偽造有價證券罪所得科處之罰金刑最
      高為新臺幣九萬元、最低為新臺幣一千元，然依被告行為
      時之刑罰法律，即罰金罰鍰提高標準條例第一條前段規定
      之提高倍數十倍及修正前刑法第三十三條第五款規定之罰
      金最低額一元計算，則刑法第二百零一條第一項之偽造有
      價證券罪所得科處之罰金最高額仍為新台幣九萬元，然最
      低額較新法為低。因此，比較上述修正前、後之刑罰法律
      ，自以被告行為時關於科處罰金刑之法律較有利於被告。
      故依修正後刑法第二條第一項前段之規定，應適用修正前
      關於科處罰金刑之法律。
附註二：
      修正前刑法第二十八條規定：「二人以上共同『實施』犯
      罪之行為者，皆為正犯。」與修正後同條：「二人以上共
      同『實行』犯罪之行為者，皆為正犯。」之規定，二者在
      用語上固有不同，惟其修法理由乃在原「實施」一詞之範
      圍，在解釋上是否包括「陰謀共同正犯」及「預備共同正
      犯」存有爭議，為杜爭議，明白宣示本條不包括「陰謀共
      同正犯」及「預備共同正犯」，但仍包括共謀共同正犯，
      乃將「實施」修正為「實行」，此觀諸立法理由說明即明
      ，是此部分修正應無有利、不利於被告之問題，應逕行適
      用行為時之刑法第二十八條之規定。
附註三：
      按被告等行為後，刑法第五十六條連續犯之規定，亦於九
      十四年一月七日修正公布刪除，並於九十五年七月一日施
      行，是於新法修正施行後，被告於本案所為之偽造有價證
      券、行使偽造私文書罪、行使偽造特種文書、偽造公印文
      罪，即須分論併罰。則被告之犯行，因行為後新法業已刪
      除連續犯之規定，此刪除雖非犯罪構成要件之變更，但顯
      已影響行為人刑罰之法律效果，自屬法律有變更，經比較
      新、舊法規定，修正後之規定對於被告較為不利，依刑法
      第二條第一項前段之規定，仍應適用較有利於被告之行為
      時法律，即刑法第五十六條連續犯之規定，均論以一罪，
      並均加重其刑。
附註四：
      按被告等行為後，刑法第五十五條後段牽連犯之規定，亦
      於九十四年一月七日修正公布刪除，並於九十五年七月一
      日施行，是於新法修正施行後，被告於本案所為之普通竊
      盜罪、行使偽造私文書罪、詐欺取財罪，即須分論併罰。
      則被告之犯行，因行為後新法業已刪除牽連犯之規定，此
      刪除雖非犯罪構成要件之變更，但顯已影響行為人刑罰之
      法律效果，自屬法律有變更，經比較新、舊法規定，修正
      後之規定對於被告較為不利，依刑法第二條第一項前段之
      規定，仍應適用較有利於被告之行為時法律，即刑法第五
      十五條後段牽連犯之規定，從較重之一罪予以論處。
附註五：
      以上新舊法之比較均以舊法對被告為有利，依從刑附屬於
      主刑之原則，就刑法第三十八條之沒收部分，應適用修正
      前刑法第三十八條第一項第二款之規定。
附錄本案論罪科刑法條：
【刑法第二百零一條第一項】
  意圖供行使之用，而偽造、變造公債票、公司股票或其他有價
  證券者，處三年以上十年以下有期徒刑，得併科三千元以下罰
  金。
【刑法第二百十六條】
  行使第二百十條至第二百十五條之文書者，依偽造、變造文書
  或登載不實事項或使登載不實事項之規定處斷。
【刑法第二百十條】
  偽造、變造私文書，足以生損害於公眾或他人者，處五年以下
  有期徒刑。
【刑法第二百十一條】
  偽造、變造公文書，足以生損害於公眾或他人者，處一年以上
  、七年以下有期徒刑。
【刑法第二百十二條】
  偽造、變造護照、旅券、免許證、特許證及關於品行、能力、
  服務或其他相類之證書、介紹書，足以生損害於公眾或他人者
  ，處一年以下有期徒刑，拘役或三百元以下罰金。
【第二百十八條第一項】
  偽造公印或公印文者，處五年以下有期徒刑。
【刑法第三百三十九條第一項】
  意圖為自己或第三人不法之所有，以詐術使人將本人或第三人
  之物交付者，處五年以下有期徒刑、拘役或科或併科一千元以
  下罰金。
【刑法第三百三十九條之二第一項】
  意圖為自己或第三人不法之所有，以不正方法由自動付款設備
  取得他人之物者，處三年以下有期徒刑、拘役或一萬元以下罰
  金。


司法院資訊處製作；財團法人民間司法改革基金會備份。
